【裁判字號】    97,訴,570
【裁判日期】    970820
【裁判案由】    強盜等
【裁判全文】
臺灣桃園地方法院刑事判決               97年度訴字第570號
公  訴  人  台灣桃園地方法院檢察署檢察官
被      告  乙○○
選任辯護人  何豐行律師
            陳鄭權律師
上列被告因強盜等案件，經檢察官提起公訴（96年度偵字第1961
7 號），本院判決如下︰
    主  文
乙○○意圖為自己不法之所有，攜帶兇器，以強暴至使不能抗拒
，而取他人之物，處有期徒刑柒年肆月。扣案之透明膠帶壹個、
束帶肆條、綑綁拆下之膠帶壹份、瑞士刀壹支，均沒收。
    事  實
一、乙○○於民國九十六年八月六日二十一時許在桃園縣中壢市
    ○○路花漾賓館八０七號房以新台幣三千元之代價與甲○○
    （另為不起訴處分）從事性交易，於性交易結束後，乙○○
    從談話中知悉甲○○於下班後會至中壢後火車站附近之全家
    便利商店，遂表示願支付八千元，要約甲○○於下班後至其
    位於桃園縣楊梅鎮○○路○段三九八巷一弄十九號住處陪其
    過夜並進行性交易。於翌日（七日）凌晨零時許，甲○○下
    班後前往中壢後火車站附近之全家便利商店時，乙○○即已
    在該處等候，二人遂搭乘計程車前往乙○○前揭住處，於聊
    天、飲酒及玩牌後，發生性行為一次。同年月七日上午五時
    三十分許，甲○○表示要離開返家，請乙○○代叫計程車，
    因電話未通，乙○○告知須再晚點，於同日上午六時許，乙
    ○○竟意圖為自己不法之所有，自背後摀住甲○○嘴巴，並
    持其所有之瑞士刀喝令甲○○不得喊叫，以其所有之束帶綑
    綁住甲○○之手，以白色襯衫塞住甲○○之嘴，再以束帶綑
    綁甲○○之腳後，將甲○○口中之白色襯衫取出，以此強暴
    方式至使甲○○不能抗拒後，隨即拿取甲○○之紅色皮包（
    內有內有身分證、健保卡各一張、SAMSUNG 行動電話一支、
    現金八千元），並逐一將皮包內之物取出後放在桌上。後乙
    ○○撫摸甲○○之頭髮，表示應該清洗，甲○○表示不想洗
    ，然因乙○○臉色不悅，甲○○怕乙○○對其不利只好應允
    。乙○○將甲○○扛至該處一樓浴室，以瑞士刀割斷束帶，
    二人一同進入浴室沐浴，沐浴後再一同回到該處二樓，乙○
    ○要求甲○○穿著自己之衣服，再以束帶綁住甲○○之手腳
    ，並以膠帶黏住甲○○之嘴巴、手指，後即與甲○○共眠，
    睡覺期間甲○○要求上廁所四、五次，均係由乙○○將甲○
    ○扛至廁所後，將甲○○之褲子褪去使其如廁，最後一次因
    乙○○感到麻煩，即將捆縛甲○○之束帶及膠帶解開後，繼
    續入睡，甲○○見狀，隨即於同日十四時許趁機逃離現場，
    至乙○○對面住家求救，居住於該戶內之人遂幫忙報警，經
    警前來後查獲上情，並扣得乙○○所有供強盜所用之透明膠
    帶一個、束帶四條、綑綁拆下之膠帶一份、瑞士刀一支。
二、案經桃園縣政府警察局中壢分局報請台灣桃園地方法院檢察
    署檢察官偵查後起訴。
    理  由
一、證據能力：
  (一)本件被告乙○○所為不利於己之供述，無出於強暴、脅迫、
    利誘、詐欺、疲勞訊問、違法羈押或其他不正之方法，亦非
    違反法定障礙事由經過期間不得訊問或告知義務之規定而為
    ，依刑事訴訟法第一百五十六條第一項、第一百五十八條之
    二規定，應認有證據能力。
  (二)按被告以外之人於審判外之言詞或書面陳述，除法律有規定
    者外，不得作為證據；被告以外之人於偵查中向檢察官所為
    之陳述，除顯有不可信之情況者外，得為證據，刑事訴訟法
    第一百五十九條第一項、第一百五十九條之一第二項分別定
    有明文。被告辯稱證人甲○○之證述無證據能力云云。經查
    ，證人甲○○於檢察官前所為之證述，業經具結，亦無何顯
    有不可信之情況，且於本院審判程序中經交互詰問，已保障
    被告之交互詰問權，依前揭法條，自應有證據能力。
  (三)本件認定犯罪事實所憑之非供述證據，均無違反法定程序而
    取得之情形，依刑事訴訟法第一百五十八條之四反面規定，
    自有證據能力。
二、訊據被告乙○○對有於前揭時、地以前揭強暴方式綑綁甲○
    ○並翻甲○○之皮包等情均坦承不諱（見偵查卷第一四至一
    五、三九至四０、五五頁、本院聲羈卷第六頁、審訴卷第三
    七至三八頁、審判筆錄第一三頁），核與證人即被害人甲○
    ○證稱：我陪被告到他家，中間有吃東西、玩牌並發生過一
    次性行為，到凌晨五點半左右，我想要回家了，請被告幫我
    叫計程車，被告說可能要晚一點，在等的過程中被告突然從
    我背後摀住我的嘴巴，並拿出一把刀子，我跟被告說我什麼
    東西都給你，不要傷害我，但被告都不讓我走，叫我要照他
    的的意思做。接著他左手就拿出一條束帶，叫我不要叫，說
    要綁我的手，他的力氣太大我沒有辦法抵抗，接著他拿出白
    色的衣物塞住我的嘴巴，接著用束帶綁住我的腳，等到綁完
    我之後，才把我嘴巴裡面的東西拿出來，接著被告就自言自
    語說，接下來要幹嘛，然後就開始檢視我的包包，並問我包
    包裡面的東西是什麼，拿走我包包裡面的八千塊。後來被告
    又問我說你月經什麼時候來，我說可能是二十幾號，然後被
    告就說我可能要綁你一陣子，他又摸我的頭髮，說我頭髮該
    洗了，我說我不想洗，他變得很生氣，我怕他會對我不利，
    就照他的意思做，被告將我扛到一樓的浴室，在浴室裡用刀
    子將我手腳的束帶割斷，我們二人一起洗完，洗完之後我自
    己走上去，他堅持要拿他的衣服給我穿，然後又用束帶將我
    綁起來，並用膠帶貼我的嘴，也將我的手指用膠帶綁在一起
    。後來被告累了，就叫我要跟他一起睡覺、他在睡覺的期間
    我要上廁所，所以就叫醒被告四、五次，每次都是被告將我
    扛到廁所去、並幫我脫褲子，到了第四、五次的時候，被告
    大概覺得麻煩就將我的束帶解開，手指的膠帶剪開，然後被
    告就繼續睡，我看到他睡著了，才趁機逃跑等情相符（見偵
    查卷第五四至五五頁、本院審判筆錄第四至七頁），被告此
    部分自白與其他證據相合，是前揭事實，洵堪認定。
三、被告辯稱並未持刀對甲○○為強暴行為，亦未拿甲○○之財
    務云云，與證人甲○○證述被告持瑞士刀喝令其不得喊叫，
    並取走其取走紅色皮包（內有內有身分證、健保卡各一張、
    SAMSUNG 行動電話一支、現金八千元）一情不符，故本件所
    爭執者為被告究竟有無持刀對甲○○為強暴行為及拿取甲○
    ○之財物。經查：
  (一)被告自承：為警察查獲時自口袋中取出之現金八千元及紅色
    皮包內的證件、行動電話、門號卡均是甲○○所有；我綁住
    甲○○之手腳及塞住甲○○之嘴後，等她全身無法動彈被我
    控制後，我再將嘴中衣物拿走，並用膠帶貼住她嘴巴及手掌
    等處，將她手機電池拆下再搜她皮包內物品等語（見偵查卷
    第一四、一五頁），而證人甲○○亦證稱：當時被告把皮包
    內所有的東西都掏出來放在桌上，也把我的手機內之電池拆
    開，所有的東西都沒有放回皮包裡面；被告拿出皮包裡的八
    千元後，是與其他東西一起放在桌上等語（見本院審判筆錄
    第五頁），是被告確有將甲○○綑綁後，自行拿取甲○○之
    紅色皮包，並自皮包內取出其內之證件、行動電話、現金等
    物，洵堪認定。而當時甲○○是遭捆綁拘禁之狀態，被告自
    行拿取甲○○之皮包，並將皮包內之物取出，該皮包及其內
    之物於當時已處於被告之支配之下，自無疑義。又被告於醒
    來後見甲○○已離去，即將八千元放入自己口袋，業據被告
    自承不諱（見偵查卷第六九頁），更足徵被告確有為自己不
    法所有之意圖，是被告有以強暴之行為至使甲○○不能抗拒
    ，而取甲○○之物，自堪認定。
  (二)被告雖辯稱該瑞士刀係與甲○○喝酒時用來開紅酒及割斷綑
    綁甲○○束帶時使用，並未持該刀對甲○○為強暴脅迫行為
    云云。然查，甲○○於偵查中證述：當時被告突然從我背後
    摀住我的嘴巴，並拿出一把刀子，叫我要照他的的意思做（
    見偵查卷第五三頁）；於本院亦證稱：大約六點時，被告突
    然從後摀住我的嘴巴並拿出一把刀子（見本院審判筆錄第七
    頁），證人甲○○於偵查及審理中為證言時均於朗讀結文後
    依法具結，顯無僅為誣陷被告而甘冒偽證罪處罰之可能，況
    亦有警方於現場查扣之瑞士刀為憑，證人甲○○前揭證述，
    應認屬實，故被告前揭辯詞，難認可採。
  (三)按所謂兇器，其種類並無限制，凡客觀上足對人之生命、身
    體、安全構成威脅，具有危險性之兇器均屬之，且祇須行竊
    時攜帶此種具有危險性之兇器為已足，並不以有行兇之意圖
    為必要（參照最高法院七十九年台上字第五二五三號判例要
    旨）。經查，被告所持之瑞士刀，為金屬材質，前端尖銳，
    此有扣案瑞士刀一支及照片可稽（見偵查卷第二四頁），自
    足以對人的生命、身體與安全構成威脅，具有危險性，依上
    揭判例要旨，被告所持之瑞士為刑法第三百二十一條第一項
    第三款之兇器，足堪認定。
  (四)綜上，被告所辯不足採信，本件事證明確，被告犯行堪予認
    定，應依法論科。
四、論罪科刑：
  (一)核被告所為係犯強盜罪而有刑法第三百二十一條第一項第三
    款情形之刑法第三百三十條第一項加重強盜罪。
  (二)按強盜於行劫時，綑縛事主，即係實施強暴脅迫，應包括於
    強盜行為以內，不另成立妨害自由罪（參閱最高法院二十四
    年上字第四四０七號判例要旨參照）。被告為本件強盜時，
    為妨害自由之行為，參諸前揭判例要旨，自不另成立妨害自
    由罪。
  (三)按刑法第三百零二條第一項之罪，與同法第三百零四條第一
    項及同法第三百零五條之罪，所保護之法益均為被害人之自
    由。剝奪人之行動自由罪，不外以強暴脅迫為手段，且較他
    罪為重，縱其目的在行無義務之事或妨害他人行使權利或恐
    嚇他人，仍應逕依刑法第三百零二條第一項論處，無適用同
    法第三百零四、第三百零五條之餘地（最高法院七十六年度
    台上字第三五一一號判決要旨參照）。依前所述，被告雖不
    另成立妨害自由罪，然被告仍有妨害自由之行為，被告於妨
    害自由過程中對甲○○所為之要求甲○○洗頭等強制行為，
    依前揭判決要旨，自亦不另成立強制罪。
  (四)爰審酌被告僅因被告之素行、犯案之動機、以拘禁綑綁為犯
    罪之手段、對被害人及社會治安所造成之危害及影響非輕、
    犯後態度等一切情狀，判處如主文所示之刑。
  (五)扣案之透明膠帶一個、束帶四條、綑綁拆下之膠帶一份、瑞
    士刀一支，均為被告所有，業據被告供述屬實（見本院審判
    筆錄第一一頁），且為供被告犯罪所用之物，亦據被告、證
    人甲○○供稱明確，爰依刑法第三十八條第一項第二款宣告
    沒收。至被告用以塞住甲○○嘴之白色襯衫，雖亦為被告所
    有，供犯罪所用之物，現已不知去向，業據被告供述明確（
    見本院審判筆錄第一四至一五頁），為免執行上之困難，爰
    不為沒收之諭知，附此敘明。
據上論斷，應依刑事訴訟法第二百九十九條第一項前段，刑法第
三百三十條第一項、第三十八條第一項第二款，判決如主文。
本案經檢察官林安紜到庭執行職務。
中    華    民    國    97    年    8     月    20    日
                  刑事第一庭審判長法  官  曾淑華
                                  法  官  朱美璘
                                  法  官  王耀興
以上正本證明與原本無異。
如不服本判決，應於判決送達後10日內向本院提出上訴狀（應附
繕本），其未敘述上訴理由者，應於上訴期間屆滿後20日內補提
理由書狀於本院，上訴於臺灣高等法院。
                                  書記官  劉晨輝
中    華    民    國    97    年    8     月    26    日
附錄本案論罪科刑法條全文
刑法第330 條
犯強盜罪而有第三百二十一條第一項各款情形之一者，處七年以
上有期徒刑。
前項之未遂犯罰之。


司法院資訊處製作；財團法人民間司法改革基金會備份。
